【裁判字號】    90,聲,687
【裁判日期】    901109
【裁判案由】    聲明異議
【裁判全文】
臺灣士林地方法院刑事裁定                            九十年度聲字第六八七號
    聲  明  人  甲○○
    即 受刑 人
    相  對  人  臺灣士林地方法院檢察署檢察官
右列聲明人即受刑人對檢察官執行之指揮不當聲明異議（臺灣士林地方法院檢察署八
十八年度執助己七０六號、九十年度戒執更己字第六號執行指揮書），本院裁定如左
：
    主  文
異議之聲明駁回。
    理  由
一、聲明異議意旨略以：受刑人甲○○前於民國八十二年間，因違反肅清煙毒條例等
    案件，入監服刑四年二月，於八十五年九月初假釋出監，殘餘刑期二年五月十七
    日；嗣於八十五年十二月二十一日，又因違反麻醉藥品管理條例案件，經臺灣臺
    中地方法院於八十七年六月三十日裁定強制戒治一年，於同年十一月十一日裁定
    停止戒治，所餘戒治期間二百三十七日付保護管束，後又因於保護管束期間，違
    反保護管束情節重大，於八十八年七月二十一日裁定撤銷停止戒治，再入戒治處
    所施以強制戒治，於九十年三月十九日戒治期滿。受刑人於停止戒治後，被撤銷
    前開假釋，並入監執行，依行刑累進處遇條例第十九條之一第二項規定，因撤銷
    假釋執行殘餘刑期，其撤銷之原因事實發生在八十六年刑法第七十九條之一修正
    施行前者，其累進處遇責任分數適用八十三年六月六日修正公布之行刑累進處遇
    條例第十九條規定定之，因受刑人在舊法時代就被撤銷假釋執行殘刑，執行戒治
    後，服刑期滿逾三分之一就可以報假釋，但檢察官換發執行指揮書結果，卻必須
    服刑期滿才可出監，因認檢察官執行指揮書誤用新法不當，為此聲明異議。
二、按受刑人或其法定代理人或配偶以檢察官執行之指揮為不當者，得向諭知該裁判
    之法院聲明異議，固為刑事訴訟法第四百八十四條所明定。但該條所稱「諭知該
    裁判之法院」，乃指對被告之有罪判決，於主文內實際宣示其主刑、從刑之裁判
    而言，若判決主文並未諭知主刑、從刑，係因被告不服該裁判，向上級法院提起
    上訴，而上級法院以原審判決並無違誤，上訴無理由，因而維持原判決諭知「上
    訴駁回」者，縱屬確定之有罪判決，但因對原判決之主刑、從刑未予更易，其本
    身復未宣示如何之主刑、從刑，自非該條所指「諭知該裁判之法院」（最高法院
    七十九年度臺聲字第一九號判例參照）。
三、本件聲明異議人即受刑人甲○○因煙毒案件，經臺灣臺北地方法院於八十二年十
    一月四日，以八十二年度訴字第二七二七號判處應執行有期徒刑三年一月，上訴
    後，經臺灣高等法院於八十三年八月十八日，以八十三年度上訴字第三九四七號
    改判應執行有期徒刑三年四月確定；復因違反麻醉藥品管理條例案件，經臺灣桃
    園地方法院於八十四年七月二十八日，以八十四年度易字第二九一一號判處有期
    徒刑八月，經臺灣高等法院於八十四年十一月二十二日駁回上訴確定；二案接續
    執行結果，於八十五年九月四日假釋出監，殘餘刑期二年五月十七日。嗣於八十
    五年十二月二十一假釋期間，因違反麻醉藥品管理條例案件，違反保安處分執行
    法第七十四條之二第一、二款規定，情節重大，奉准撤銷假釋，經檢察官以八十
    八年度執助己字第七０六號執行指揮書自八十八年八月二日執行殘刑，另以八十
    八年度執緝己字第二五七號接續執行毀損案件有期徒刑四月；又因自八十九年七
    月二十六日起至九十年三月十九日止，執行強制戒治，經檢察官註銷八十八年度
    執助己字第七０六號指揮書，換發為九十年度戒執更己字第六號指揮書，聲明人
    現於臺灣臺北監獄執行中之事實，業經本院調閱臺灣士林地方法院檢察署八十八
    年度執助字第七０六號、九十年度戒執更字第六號執行卷宗核閱無誤，並有聲明
    人提出之臺灣臺中地方法院八十七年度易緝字第四七二號刑事判決在卷足憑。
四、依首揭說明，聲明人就臺灣士林地方法院檢察署八十八年度執助己七０六號、九
    十年度戒執更己字第六號檢察官執行指揮書，如認為不當，而有向該諭知裁判之
    法院聲明異議必要，應向臺灣高等法院、臺灣桃園地方法院為之，始稱適法，乃
    聲明人逕向本院聲明異議，自非適法，應予駁回。
五、另查，經本院質之聲明人聲明異議之真意，表示其應適用八十三年六月六日修正
    公布之行刑累進處遇條例第十九條規定之累進處遇責任分數表，而於執行戒治期
    滿，執行前開二年五月十七日殘刑時，即可據以報假釋，但是監所及法務部卻誤
    以為其應該新修正之規定，所以不能報假釋，而提出異議（本院九十年十一月八
    日訊問筆錄）。惟按監獄行刑法第八十一條第一項規定，對於受刑人累進處遇進
    至二級以上，悛悔向上，而與應許假釋情形相符合者，經監務委員會決議，報請
    法務部核准後，假釋出監。依上開規定可知，聲明人之假釋係因該監獄監務委員
    會決議後報請法務部核准，核准假釋之主管機關為法務部，而非檢察官執行之指
    揮，聲明人若認不准假釋之決定不當，理應循法定程序向法務部申請變更，其依
    刑事訴訟法第四百八十四條規定聲明異議，請求撤銷檢察官執行之指揮，亦無理
    由，附此敘明。
據上論結，應依刑事訴訟法第四百八十六條，裁定如主文。
中      華      民      國      九十      年      十一    月      九    日
                                      臺灣士林地方法院刑事第四庭
              法  官  黃  潔  茹
右正本證明與原本無異。
如不服本裁定應於送達後五日內向本院提出抗告狀。
                                          書記官  施  惠  卿
中      華      民      國      九十      年      十一    月     十四   日


司法院資訊處製作；財團法人民間司法改革基金會備份。
